臺灣高等法院臺南分院刑事裁定
                                    110年度毒抗字第189號
抗  告  人  臺灣臺南地方檢察署檢察官
被      告  NGUYEN  HUU  DUC
上列抗告人因被告聲請觀察勒戒案件，不服臺灣臺南地方法院中
華民國110年3月5日裁定（110年度毒聲字第186號）提起抗告，
本院裁定如下：
    主  文
原裁定撤銷。
檢察官之聲請駁回。
    理  由
一、本件抗告意旨略以：本件被告施用毒品之犯罪時間為民國10
    6年12月29日，距緝獲到案檢察官聲請觀察勒戒之日已逾3年
    ，依刑法第99條及觀察勒戒之立法意旨及目的，是否仍需對
    被告施以觀察勒戒等治療之保安處分，已非無疑，為此提起
    抗告。
二、原裁定意旨略以：抗告人於106年12月29日23時30分許，在
    臺南市○○區○○路000號宿舍內，施用第二級毒品甲基安非他
    命1 次，經臺灣臺南地方檢察署檢察官，依毒品危害防制條
    例第20條第1 項，聲請裁定送觀察勒戒，於法並無不合，乃
    依聲請裁定送觀察勒戒等旨。
三、按施用第一、二級毒品者，檢察官應聲請法院裁定，令被告
    入勒戒處所觀察、勒戒，其期間不得逾2 月，毒品危害防制
    條例第20條第1 項固有明文。惟按，毒品危害防制條例所定
    之觀察、勒戒及強制戒治，係針對施用毒品者所為戒絕、斷
    癮之治療處遇，乃屬拘束人身自由之保安處分，性質上帶有
    濃厚自由刑之色彩，故刑法總則關於保安處分之相關規定，
    自有其適用，此觀刑法第11條規定自明。保安處分自應執行
    之日起逾3 年未開始或繼續執行者，非經法院認為原宣告保
    安處分之原因仍繼續存在時，不得許可執行；逾7 年未開始
    或繼續執行者，不得執行，刑法第99條亦有明文。又毒品危
    害防制條例第24條之1 固規定：「觀察、勒戒或強制戒治處
    分於受處分人施用毒品罪之追訴權消滅時，不得執行。」惟
    觀察、勒戒及強制戒治既係戒絕、斷癮之治療處遇，如在執
    行時效完成前，已經相當期間未執行者，原處分之原因是否
    仍然存在，而有執行之必要，應經法院實質審核許可，始得
    執行，以符治療處遇之立法本旨，避免無益之執行並兼顧人
    權之保護，從而刑法第99條前段之規定，於觀察、勒戒或強
    制戒治處分亦適用之（最高法院95年度台非字第143號、101
    年度台上字第1968號裁判意旨可資參照）。且刑法第99條與
    毒品危害防制條例第24條之1 規定本質上均屬保安處分執行
    之時效規定，惟其起算點之設定與要件規定均為不同類型之
    方式，應不屬普通法與特別法的競合，兩者無衝突或何者優
    先適用之問題，而應認係對保安處分執行時效的雙重限制規
    定。蓋保安處分本質在於矯正與治療，尤其毒癮之觀察、勒
    戒或強制戒治，其執行應重時效，不宜延宕，其時效之規定
    應從嚴計算，個案或依刑法第99條已罹時效，或依毒品危害
    防制條例已罹時效，均不得執行。
四、經查：
　㈠本件檢察官係對被告於106年12月29日施用第二級毒品甲基安
    非他命之犯行，聲請將其送勒戒處所觀察、勒戒，惟被告於
    本案查獲迄今並無因涉嫌施用第一、二級毒品為警查獲之案
    件，有台灣高等法院被告前案紀錄表附卷可參（見本院卷第
    15頁），是縱使被告確有上開施用第二級毒品之犯行，然迄
    今已逾3 年均未再有施用第一、二級毒品之行為，亦即並無
    明確證據足認被告仍存有對毒品之依賴，依前揭觀察、勒戒
    之立法意旨及目的，是否仍需對被告施以觀察、勒戒等治療
    之保安處分，已非無疑。
　㈡再者，被告前固未經法院裁定送勒戒處所觀察、勒戒，而與
    刑法第99條前段之規定不符，惟毒品危害防制條例所規定之
    觀察、勒戒處分，其立法意旨在幫助施用毒品者戒除毒癮，
    該處分之性質非為懲戒行為人，而係為戒除受處分人再次施
    用毒品避免成癮之措施，乃導入一療程觀念，針對受處分人
    將來之危險所為預防、矯治措施之保安處分，以達教化與治
    療之目的，故應以行為人具有危險性格為前提。故前開最高
    法院判決意旨如僅適用於業經裁定觀察、勒戒未送執行之案
    例，而不適用於聲請裁定送觀察、勒戒案件，則法院無須斟
    酌即逕裁定將被告送觀察、勒戒，執行單位即須逕依裁定執
    行送觀察、勒戒，豈非倒果為因，且刑法第99條之規定亦形
    同具文，其相互矛盾之處，不言而喻。據此，依「舉重以明
    輕」之法理，被告雖未經法院裁定觀察、勒戒，惟其自106
    年12月間至今已逾3 年未再查獲有施用第一、二級毒品之行
    為，亦無事實足認其對毒品尚存有依賴，須施以戒斷治療，
    而有令入勒戒處所觀察勒戒之必要，依觀察勒戒之立法意旨
    及目的，應認為宣告保安處分之原因已不存在。
五、綜上所述，本件檢察官之聲請，為無理由，原裁定逕依檢察
    官聲請裁定准許觀察、勒戒，即有違誤，抗告人執此提起抗
    告，指摘原裁定不當，為有理由，爰依法撤銷原裁定，並駁
    回檢察官之聲請。
六、依刑事訴訟法第413條之規定，作成本裁定。 　　
中　　華　　民　　國　　110 　年　　3 　　月　　22　　日
                  刑事第七庭    審判長法  官  吳勇輝
　　　　　　　　　                    法  官  周紹武
　　　　　　　　　　　　　　　　　　　法  官  吳錦佳
以上正本證明與原本無異。
不得再抗告。
　　　　　　　　　　　　　　　　　　　書記官  王杏月
中　　華　　民　　國　　110 　年　　3 　　月　　22　　日